臺灣臺東地方法院刑事判決　　　　　　　　　　　　　九十三年度易字第二一四號
　　公　訴　人　臺灣臺東地方法院檢察署檢察官
　　被　　　告　丁○○
右列被告因傷害案件，經檢察官提起公訴（九十三年度偵字第一四六九號），本院判
決如左：
    主  文
丁○○傷害人之身體，處有期徒刑拾月。
    事  實
一、丁○○前於民國九十二年間因違反家庭暴力防治法，經其前妻吳秀庭（原名丙○○）向本院聲請核發保護令後，本院於九十二年九月十九日，以九十二年度家護
    字第九二號案件核發民事通常保護令，禁止其對吳秀庭實施身體或精神上不法侵
    害之行為。詎丁○○無視法院禁令，竟基於傷害之犯意，於九十三年五月三十一
    日晚上某時，駕駛車牌號碼ＷＶ—三六九九號箱型車，在吳秀庭位於臺東縣臺東
    市○○路三八九號住處前等候，迄於同日晚上十時四十分許，見其女戊○○騎車
    牌號碼ＺＺＯ—六三三號輕型機車自上址外出，因誤認戊○○為吳秀庭，旋駕車
    在後尾隨，迨至同市○○街五十號前時，見戊○○之機車停靠於路旁，遂加速直
    接撞擊戊○○之機車後方，造成戊○○摔倒在地，因而受有左臉頰挫傷四乘三公
    分、上唇挫傷一乘零點三公分、下背部挫傷四乘三公分及雙小腿多處擦傷之傷害
    ，戊○○所騎之機車則因撞擊而向前衝撞停在路旁，乙○○所有車牌號碼八Ｗ─
    ０八二三號之自用小貨車。嗣經王建報警前來處理，始查知上情，丁○○則在警
    處理之際，因癲癇發作，而前往馬偕紀念醫院臺東分院就醫。
二、案經戊○○訴由臺東縣警察局臺東分局報請臺灣臺東地方法院檢察署檢察官偵查
    起訴。
    理  由
一、訊據被告丁○○矢口否認有前揭傷害之犯行，辯稱：伊係見戊○○那麼晚了，沒
    有駕照還要騎車出門，基於為人父親而關心子女才會尾隨在後，因戊○○突然緊
    急剎車，伊癲癇及頭部受傷後遺症發作無法控制，才會不小心撞上，並無傷害之
    故意云云。惟查：
（一）右揭犯罪事實，業據證人即告訴人戊○○於警詢、偵查及本院審理時到庭結證
      明確，復有東和外科診所診斷證明書一紙在卷可稽。而被告在警詢時，先稱伊
      當時係為返回同市○○○路三三九巷二五號住處，方經過前揭同市○○路，然
      於本院審理時始改稱為關心其女戊○○，始在後尾隨並剎車不及而撞上云云，
      其供述已有所不一。
（二）證人戊○○在發現有人跟隨後，旋即轉進同市○○街，並靠左停進停放在路旁
      之二車中間，而被告仍撞擊證人戊○○之機車，證人戊○○之機車並因此往前
      撞擊證人乙○○之前揭自用小貨車，分經證人戊○○及乙○○到庭證述甚詳。
      且同市○○街除單邊停車外，所餘空間僅容納二部汽車會車，復據證人乙○○
      到庭結證在卷。而觀諸卷附現場照片，證人戊○○之機車橫倒在乙○○所有之
      自用小貨車前，顯然確係在該自用小貨車前之路旁而非在供行駛之道路上遭受
      撞擊，應堪認定。而被告竟在證人戊○○已靠左停車於路邊之際，仍撞擊證人
      戊○○所騎之機車，顯見被告車輛在撞擊時已非直行在安慶街上而係已向偏左
      轉，斜入路旁停放之二車間，並撞擊證人戊○○之機車無訛。從而，被告辯稱
      係關心證人戊○○而尾隨，並因證人戊○○緊急剎車而撞上云云，已難以採信
      。
（三）證人乙○○之自用小貨車，在案發當時，係停放在安慶街五０號自宅門前路邊
      並拉上手剎車，嗣因聽到巨大撞擊聲後，開門見證人戊○○之機車倒在該自用
      小貨車前面，自用小貨車並已退後約一．五至二公尺等情，已據證人乙○○分
      於偵查及本院審理時到庭結證在卷。衡以同市○○街○道並非寬闊，且機車與
      小貨車之噸位相差甚巨，在小貨車已拉上手剎車之情形下，依一般物理原理，
      證人戊○○之機車經被告車輛撞擊後再撞擊該自用小貨車，竟尚能導致小貨車
      退後達一公尺餘，足見被告車輛與證人戊○○之機車，撞擊力道甚為強烈，若
      非被告車速甚快或有意為之，應非在一般市區巷道內，因緊急剎車不及而撞擊
      所能導致。再者，苟如被告所言，係為關心子女深夜為何外出而尾隨，理應更
      加注意在後小心謹慎跟隨，避免撞擊，而被告不僅未加注意，且肇致二車發生
      強烈碰撞，益徵被告顯係故意為之而非僅單純剎車不及而撞及無訛。
（四）證人戊○○與被告係父女關係，二人感情普通，且被告與證人戊○○並無怨隙
      ，被告應較恨伊母親即證人吳秀庭等情，業據證人戊○○於偵查中結證明確。
      而被告前因與前妻吳秀庭因家庭暴力事件，經本院核發民事通常保護令予吳秀
      庭，禁止被告對吳秀庭實施身體或精神上不法侵害，及不得直接或間接為騷擾
      之聯絡行為，有本院九十二年度家護字第九二號民事通常保護令一份在可稽。
且被告與證人吳秀庭因相處不睦而離婚，並因此產生財務上之糾紛等情，亦經
      證人吳秀庭結證及被告自承在卷。證人戊○○亦證稱，被告在發生撞擊後，發
      現騎車者為證人戊○○時，即問：「為何要騎你媽媽的車」等語。而證人戊○○與吳秀庭經本院審理時，當庭勘驗二人坐姿背影，除證人戊○○身型略胖外
      ，二人髮型、身影相似、坐姿高度相當。則在案發當時已為深夜近十一時之際
      ，被告顯係將證人戊○○誤認為證人吳秀庭，而欲傷害證人吳秀庭，亦堪認定
      。
（五）被告雖另辯稱，伊當時因癲癇發作而剎車不及，致撞上證人戊○○云云，並提
      出馬偕紀念醫院診斷證明書為證。惟依案發當時在場之證人乙○○及嗣後到場
      處理之警員己○○均到庭結證稱，被告當時並無任何癲癇發作之異常狀況，甚
      且被告尚與證人乙○○一再強調並非故意，並表現出氣憤之情形。故被告縱使
      嗣後因癲癇發作而就醫，亦與撞擊當時之狀況無關，是該馬偕紀念醫院之診斷
      證明書尚難為被告有利之證明。另其聲請鑑定行為時之精神狀況，本院認已無
      必要。綜上所述，被告犯行至為明確，應依法論科。
二、按行為人所攻擊之對象雖然錯誤，但其所認識之內容與現實所發生之事實，構成
    要件既相一致，此為學說上所謂「客體錯誤（目的物錯誤）」，不阻卻故意之成
    立（最高法院八十八年度台上字第三○○號判決參照）。是被告雖誤認戊○○為
    吳秀庭而傷害之，因其所認識之內容與現實發生之事實，均係傷害人之身體，構
    成要件一致，並不阻卻被告傷害之故意，核其所為係刑法第二百七十七條第一項
    之傷害罪。爰審酌被告僅因與前妻相處不睦而有糾紛，即以廂型車撞擊機車方式
    報復，手段甚為嚴重，且其經法院以民事保護令命其不得騷擾、侵害前妻吳秀庭
    ，竟仍犯下本件犯行，顯見其目無法紀，而犯後復一再飾詞狡辯，毫無悔意，然
    被害人戊○○所受傷勢尚輕等一切情狀，量處如主文所示之刑。
據上論斷，應依刑事訴訟法第二百九十九條第一項前段，刑法第二百七十七條第一項
，罰金罰鍰提高標準條例第一條前段，判決如主文。
本案經檢察官甲○○到庭執行職務
中      華      民      國      九十四      年    一    月    二十七    日
                                  臺灣臺東地方法院刑事第二庭
                                      審判長法  官  陳弘能
                                            法  官  劉柏駿
                                            法  官  林恒祺
右正本證明與原本無異。
如不服本判決，應於判決送達後十日內向本院提出上訴狀。（須附繕本）
「切勿逕送上級法院」
                                            書記官  蘇  豫
中      華      民      國      九十四      年    一    月    二十八    日
本案論罪科刑法條摘要：
中華民國刑法第二百七十七條第一項
傷害人之身體或健康者，處三年以下有期徒刑、拘役或一千元以下罰金。
